【裁判字號】    90,訴,933
【裁判日期】    900530
【裁判案由】    毒品危害防制條例
【裁判全文】
臺灣臺中地方法院刑事判決                            九十年度訴字第九三三號
    公  訴  人  臺灣臺中地方法院檢察署檢察官
    被      告  甲○○
右列被告因毒品危害防制條例案件，經檢察官提起公訴（九十年度毒偵字第一二七五
號），本院判決如左：
    主  文
甲○○施用第一級毒品，處有期徒刑壹年。
其餘被訴施用第二級毒品部分，無罪。
    事  實
一、甲○○於民國（下同）八十八年間因施用毒品案件，經依本院八十八年度毒聲字
    第四八八七號裁定送觀察勒戒後，認無繼續施用毒品之傾向，經臺灣臺中地方法
    院檢察署檢察官於八十八年八月二十七日以八十八年度偵字第一七四五九號為不
    起訴處分確定。又於八十九年一月間，因施用第一級毒品及第二級毒品案件，經
    依本院八十八年度毒聲字第七五一五號裁定送觀察勒戒後，認有繼續施用毒品之
    傾向，經本院以八十九年度毒聲字第一三九二號裁定送強制戒治一年，而其施用
    第一級及第二級毒品案件，則經本院於八十九年五月一日以八十九年度訴字第六
    七六號，分別判處有期徒刑一年及有期徒刑七月，並定應執行刑為有期徒刑一年
    五月，同年六月二十八日確定。嗣因甲○○之戒治成效經評定合格，經本院以八
    十九年度毒聲字第四四０七號裁定停止戒治並付保護管束，並於八十九年八月二
    十九日釋放出戒治所，其保護管束期間至九十年二月十一日止。詎甲○○於保護
    管束期間，仍不知悔改，於九十年二月八日上午某時，在東海大學（台中縣轄區
    ○○○○路邊，以將海洛因攙在香菸上點燃吸用其煙之方式，施用第一級毒品海
    洛因一次。嗣於九十年二月九日，甲○○赴臺灣臺中地方法院檢察署觀護人室報
    到並採尿送驗而查獲上情。
二、案經臺灣臺中地方法院檢察署檢察官自動檢舉偵查起訴。
    理  由
壹、有罪部分：
一、右揭事實，業據被告甲○○於本院審理中坦承不諱，且被告於九十年二月九日所
    採取之尿液經送檢驗結果，確呈嗎啡陽性反應乙情，有私立中山醫學院附設孫中
    山先生紀念醫院藥物濫用檢測中心九十年二月十六日檢驗報告一紙附卷可稽，足
    證被告前揭自白，確與事實相符。又被告前因施用毒品案件，經依本院八十八年
度毒聲字第四八八七號裁定送觀察勒戒後，認無繼續施用毒品之傾向，經臺灣臺
    中地方法院檢察署檢察官於八十八年八月二十七日以八十八年度偵字第一七四五
    九號為不起訴處分確定；又於八十九年一月間，因施用第一級毒品及第二級毒品
    案件，經依本院以八十八年度毒聲字第七五一五號裁定送觀察勒戒後，認有繼續
    施用毒品之傾向，經本院以八十九年度毒聲字第一三九二號裁定送強制戒治一年
    ，而其施用第一級及第二級毒品案件，則經本院於八十九年五月一日以八十九年
    度訴字第六七六號，判刑後並定應執行刑為有期徒刑一年五月，同年六月二十八
    日確定，嗣因甲○○之戒治成效經評定合格，經本院以八十九年度毒聲字第四四
    ０七號裁定停止戒治並付保護管束，並於八十九年八月二十九日釋放出戒治所，
    其保護管束期間至九十年二月十一日止等情，有上開案號之裁定書、不起訴處分
    書、判決書及臺灣臺中地方法院檢察署保護管束指揮書附卷可稽。又被告二犯施
    用毒品之行為，既經強制戒治評定成效合格而停止戒治，且經判處罪刑確定，則
    其於最後事實審宣示判決後，再行施用海洛因之行為，顯屬另行起意之另一犯罪
    行為，且非該確定判決之效力所及，是被告三犯施用第一級毒品之罪證明確，犯
    行堪予認定。
二、按海洛因係毒品危害防制條例所定之第一級毒品，不得施用。核被告所為，係犯
    毒品危害防制條例第十條第一項之施用第一級毒品罪。被告為施用海洛因而為持
    有之低度行為，已為其施用之高度行為所吸收，故不另論罪。爰審酌被告犯罪之
    動機、施用毒品係戕害自身健康、所生危害、施用之次數、犯罪後坦承犯行之態
    度等一切情狀，量處如主文所示之刑。
貳、無罪部分：
一、公訴意旨略以：被告甲○○於九十年二月九日所採取之尿液經送檢驗後，呈可待
    因陽性反應，因認被告涉犯毒品危害防制條例第十條第二項施用第二級毒品罪嫌
    云云。
二、按犯罪事實應依證據認定之，無證據不得推定其犯罪事實，刑事訴訟法第一百五
    十四條定有明文。又認定不利於被告之證據須依積極證據，苟積極證據不足為不
    利於被告事實之認定時，即應為有利被告之認定，更不必有何有利之證據（最高
    法院三十年上字第八一六號判例參照）。公訴意旨以被告涉犯上開罪嫌，係以上
    揭私立中山醫學院附設孫中山先生紀念醫院藥物濫用檢測中心九十年二月十六日
    檢驗報告中，被告尿液檢出之可待因濃度有一一三五０ng／ml為其論據。訊據被
    告甲○○否認有何施用第二級毒品之犯行，辯稱：伊只有施用海洛因，而可待因
    是什麼，伊不清楚等語。
三、經查：按依毒品危害防制條例第二條第一項第二款、第三款所稱第二級毒品、第
    三級毒品之附表，其中可待因（Codeine）及其製劑部分，含量每一００毫升（
    或一００公克）五‧０公克以上者，為第二級毒品，而含量每一００毫升（或一
    ００公克）一‧０公克以上，未滿五‧０公克，為第三級毒品。而上開所稱之含
    量每一００毫升五．０公克以上，換算成每毫微克／每毫升（即ng／ml）為單位
    ，其含量必須為00000000ng／ml以上，而含量每一００毫升（或一００
    公克）一‧０公克以上，換算成每毫微克／每毫升（即ng／ml）為單位，其含量
    必須為00000000ng／ml以上。因此，縱依行政院衛生署公告之「濫用藥
    物尿液檢驗機構認可基準」參、四之確認檢驗規定，如尿水中可待因濃度高於或
    等於三００ng／ml，即可認呈陽性反應，然因可待因及其製劑是否屬毒品，係以
    含量作為區分標準，自難僅因尿液呈可待因陽性反應即推認有施用第二級毒品之
    事實。本件受處分人經採尿結果檢出可待因之陽性反應，固有上揭私立中山醫學
    院附設孫中山先生紀念醫院藥物濫用檢測中心之檢驗報告在卷可稽，惟上開報告
    檢出之濃度一一三五０ng／ml，顯不足00000000ng／ml，並無從證明受
    處分人確有施用第二級毒品所示之可待因。再者，服用第二級或第三級可待因或
    含可待因製劑固皆可能使尿液中可待因濃度呈陽性反應，且尿中排泄物檢出濃度
    與使用劑量、使用頻率、被採樣者飲用水量之多寡、其體內代謝情況及收集尿液
    檢體時間皆有相關性，因個案而異，相關文獻中並無資料顯示可依尿中排泄物濃
    度予以區分服食何類可待因製劑等情，復有行政院衛生署管制藥品管理局八十九
    年三月二十二日管檢字第八三七三三號函一紙在卷足據。則在無其他佐證或被告
    尿液檢驗之可待因濃度高於00000000ng／ml之前提下，自不得僅憑被告
    之尿液呈可待因陽性反應之檢驗報告，遽謂被告當然有施用第二級毒品可待因之
    行為，蓋被告亦可能僅施用含量每一００毫升不足五．０公克（即每一毫升不足
    00000000微毫克）之可待因製劑，而尿液中被檢驗出呈可待因陽性反應
    。綜上所述，本件公訴人僅以被告之尿液檢驗報告為唯一證據認定被告有施用第
    二級毒品可待因之行為，依前揭說明，自有未足之處，加以本件被告亦否認有施
    用第二級毒品可待因之行為，則在無其他證據可資證明被告確有施用毒品之行為
    之前提下，本件自屬不能證明被告公訴人所指施用第二級毒品可待因之犯行，依
    法就此部分，自應諭知被告無罪。
據上論斷，應依刑事訴訟法第二百九十九條第一項前段、第三百零一條第一項，毒品
危害防制條例第十條第一項、第二十條第三項，判決如主文。
中      華      民      國      九十      年      五      月    三十    日
                                          法  官  李  悌  愷
右正本證明與原本無異。
如不服本判決，應於送達後十日內向本院提出上訴狀（須附繕本），上訴於台灣高等
法院台中分院。
                                          書記官
中      華      民      國      九十      年      五      月    三十    日
附錄法條：
毒品危害防制條例第十條第一項：
施用第一級毒品者，處六月以上五年以下有期徒刑。


司法院資訊處製作；財團法人民間司法改革基金會備份。
